【裁判字號】    94,易,281
【裁判日期】    950421
【裁判案由】    傷害
【裁判全文】
臺灣臺東地方法院刑事判決               94年度易字第281號
公  訴  人  臺灣臺東地方法院檢察署檢察官
被      告  甲○○
            丙○○
            癸○○
                    號
上列被告因傷害案件，經檢察官提起公訴（94年度偵字第1336號
），本院判決如下：
    主  文
甲○○、丙○○共同傷害人之身體，均處拘役肆拾伍日，如易科
罰金，均以參佰元折算壹日。
癸○○共同連續傷害人之身體，處拘役伍拾日，如易科罰金，以
參佰元折算壹日。
    事  實
一、癸○○於民國94年2月10日晚間8時許，先與丁○○於臺東縣
    卑南鄉泰安村14鄰358號發生衝突離開（丁○○此部分未成
    傷）後，因心有不甘，遂夥同甲○○、丙○○，共同基於傷
    害之犯意聯絡，於同月日晚間10時許返回上開地點，並由甲○○、丙○○以拳頭、酒瓶及塑膠椅等物毆擊丁○○，混亂
    中，因己○○試圖制止，癸○○竟再於基於前開傷害之概括
    犯意，追至屋外，以拳頭毆打己○○，致丁○○受有右耳垂
    3 公分裂傷之傷害，己○○受有左手第5指挫傷、下唇內側
    裂傷等傷害。
二、案經丁○○、己○○訴請臺灣臺東地方法院檢察署檢察官偵
    查起訴。
    理  由
一、訊據被告癸○○、丙○○、甲○○固不否認曾於上開時間至
    案發現場，惟均矢口否認有何傷害之犯行。被告癸○○辯稱
    ：伊去勸架，和丁○○有發生拉扯，離開後有一票人過來毆
    打伊，後來有回去現場，但已經打完云云，被告丙○○則辯
    稱：伊沒有打被害人，伊去找毆打癸○○的人時，與他們發
    生推擠後打起來，第2天有去找他們和解，說是誤會一場，
    伊沒有打被害人丁○○，因為沒看到他在現場云云，被告甲○○則辯稱：伊沒有毆打被害人，伊只是上去看而已，沒有
    看到誰打被害人云云。惟查：
二、經查：
（一）證人辛○○於本院審理時證稱：當天丁○○與己○○的親
      戚在吵架，丁○○去攔阻時，癸○○去打丁○○，癸○○
      打完即離去後十幾分鐘，丙○○與甲○○又來打架並砸店
      ，他們衝進來，用椅子、瓶子砸丁○○坐的那桌，他們用
      椅子跟酒瓶砸丁○○，己○○出來攔阻，被癸○○用拳頭
      打，第二次衝突時，甲○○是跟丙○○一起來的，他們是
      三個人一起來等語（參見本院卷第72至75頁）。是依證人
      辛○○之上開證詞，足認被告癸○○因與丁○○發生衝突
      後，夥同丙○○、甲○○於94年2月10日以酒瓶、椅子等
      物傷害丁○○，後因己○○出面制止，復遭癸○○以拳頭
      毆打之事實。
（二）證人戊○○○於本院審理時則證稱：癸○○是乙○○的朋
      友，因乙○○與其妻潘盈任鬥嘴而爭吵，經丁○○勸阻，
      癸○○就打丁○○，離去後10分鐘又回來，一群人就毆打
      丁○○，己○○說不要打丁○○，癸○○就打己○○下巴
      ，丙○○曾表示因喝酒較多，把東西砸壞，願意賠償，癸○○第二次回來時係毆打己○○，丙○○及甲○○用拳頭
      、瓶子、椅子打丁○○，他們2人沒有打己○○等語（參
      見本院卷第76至78頁）。是依證人戊○○○之上開證詞，
      亦足認被告癸○○、丙○○、甲○○確有傷害丁○○，及
      被告癸○○毆打己○○下巴之犯行，此外，由證人戊○○○之證述內容，均能明確區別被告癸○○、丙○○、甲○○之所涉部分行為內容，顯見證詞之可信度甚高。
（三）證人即被害人己○○證稱：我阿姨與她男朋友乙○○口角
      ，乙○○要打我阿姨，我跟我哥哥丁○○去勸阻，不知為
      何癸○○就打我哥哥，打完後，他叫我哥哥不要走，過十
      幾分鐘左右，他就帶他弟弟丙○○過來，甲○○也有來，
      丙○○及甲○○什麼都沒說，就一人拿一支瓶子砸我哥哥
      的頭，也有用塑膠椅子，我於第二次衝突時被癸○○打，
      甲○○、丙○○及癸○○先進去打我哥哥，當時我人在外
      面，癸○○出來看到我，才過來打我（參見本院卷第80至
      84頁）。另證人丁○○則證稱：癸○○離開後，約十幾分
      鐘他跟他弟弟丙○○、姪兒甲○○見到我，就拿啤酒瓶直
      接往我頭上砸，之後因為我都在店裡，他們二人拿酒瓶打
      我後，我頭就昏了，其他情形我就不知道等語（參見本院
      卷第86頁）。此外、尚有證人壬○○於本院之證述，及行
      政院衛生署臺東醫院之診斷證明書2紙，所載傷勢亦與告
      訴人所證述被告傷害之方式所可能造成之傷害部位相符，
      及現場照片2張附卷可按，上開事實應可認定。
（四）按人之陳述受其觀察、記憶、客觀環境之影響，本難期周
      全，縱細節部分有所不一，仍無礙於本案基本事實。且證
      人之陳述有部分前後不符，或相互間有所歧異時，究竟何
      者為可採，法院仍得本其自由心證予以斟酌，參酌其他相
      關證據為自由之判斷，非謂僅以初供為可信，或謂應認證
      言全部為不可採信（最高法院74年台上字第1599號判例意
      旨參照）。又證據由法院自由判斷，故證人之證言縱令先
      後未盡相符，但法院本於審理所得之心證，就其證言一部
      分認為確實可信予以採取，原非法所不許，亦經最高法院
      著有46年台上字第1155號判例可資參照。本件證人丁○○
      、己○○、戊○○○、辛○○、壬○○或本身即為被害人
      ，或當時均在場目擊，且現場因雙方拉扯一片混亂等情，
      參諸上開證人均已具結，且所為上開證述均經本院以隔離
      訊問方式為之，則上開證人就被告3人究係如何毆打告訴
      人之細節，陳述或有出入，但就被告3人確曾毆打告訴人
      丁○○，被告癸○○另又毆打己○○部分始終一致，是以
      ，本院綜合參酌告訴人及前開證人之陳述而為如事實欄之
      認定，自有所本，尚難徒憑上開陳述些微不一，即認渠等
      證言不可採，遽為被告3人有利之認定。
（五）另被告癸○○雖另以其有受毆打、被告丙○○則以伊是要
      找打癸○○之人，有跟打癸○○的人打起來云云置辯，然
      查，刑法第23條前段固規定：「對於現在不法之侵害，而
      出於防衛自己或他人權利之行為，不罰」，然所謂正當防
      衛必須對於現在不法之侵害始得為之，侵害業已過去，即
      無正當防衛可言。至彼此互毆，又必以一方初無傷人之行
      為，因排除對方不法之侵害而加以還擊，始得以正當防衛
      論。故侵害已過去後之報復行為，與無從分別何方為不法
      侵害之互毆行為，均不得主張防衛權（最高法院30年上字
      第1040號判例可資參照）。依上開證人所述，被告癸○○
      於第一次衝突後已先行離去，而於第一次衝突發生後十餘
      分鐘始與被告甲○○、丙○○返回現場，而其中被告甲○○、丙○○更無任何受侵害之情狀，再輔以證人丁○○、
      確因遭毆打受有右耳垂3公分裂傷之傷害，己○○受有左
      手第5指挫傷、下唇內側裂傷等傷害，可見被告當時並非
      僅有單純排除侵害之行為，而另有傷害之情形，是揆諸前
      揭法條及判例意旨，被告尚不得主張正當防衛。綜上所述
      及本院斟酌審理時所調查之全部證據，足認事實欄所載之
      犯罪事實可以認定。
（六）至被告聲請傳訊證人乙○○、林富國、楊平東等人，證人
      乙○○部分，欲證明係由乙○○教唆他人毆打告訴人，然
      本件證人證述均已明確，已如前述，且乙○○於第2次衝
      突時均未在場，且被告丙○○亦供稱確實有找癸○○、甲○○一同前往丁○○店內理論（參見本院卷第93頁），且
      告訴人及證人亦均認識被告癸○○、丙○○、甲○○，應
      無誤認之可能，則證人乙○○顯無傳訊之必要；至證人林
      富國、楊平東等人均無法證明係於案發時在場之人，且證
      人丁○○、己○○、戊○○○、辛○○、壬○○審理中經
      隔離訊問，已如前述，本件待證事實已臻明瞭，本院因認
      無再行調查之必要，依刑事訴訟法第163條之2第2項第3款
      規定，毋庸再行傳訊，附此敘明。
（七）綜上所述，被告3人所辯，均不足採信，本件事證明確，
      被告3人之犯行，洵堪認定。
三、核被告癸○○、丙○○、甲○○3人所為，均係犯刑法第277
    條第1項第1項之傷害罪。又共同正犯之意思聯絡，不限於事
    前有所協議，其於行為當時，基於相互之認識，以共同犯罪
    之意思參與者，亦無礙於共同正犯之成立，最高法院73年度
    臺上字第1886號判例可資參照。被告癸○○、丙○○、甲○○雖於事前並無具體謀議欲對告訴人丁○○為傷害之行為，
    然由整個犯罪歷程觀之，顯可見被告3人行為當時均有一個
    共同之目標亦即毆打丁○○以報復癸○○於第一次衝突時所
    受對待，顯然當場係基於相互之犯罪歷程、目標認識，以共
    同意思而為，至於告訴人己○○部分，則係因其出面阻擋，
    而受被告癸○○追出屋外另為之傷害行為，顯已逸出被告3
    人間共同目標之範疇，故被告3人間就傷害丁○○部分，應
    係有犯意之聯絡行為之分擔，為共同正犯。又連續犯之成立
    ，主觀上係基於一個概括之犯意外，客觀上需先後數行為，
    逐次實施而具有連續性，侵害數個同性質之法益，其每一前
    行為與次行為，依一般社會健全觀念，在時間差距上，可以
    分開，在刑法評價上，各具獨立性，每次行為皆可獨立成罪
    ，構成同一之罪名，始足當之；如數行為於同時同地或密切
    接近之時地實施，侵害同一之法益，各行為之獨立性極為薄
    弱，依一般社會健全觀念，在時間差距上，難以強行分開，
    在刑法評價上，以視為數個舉動之接續施行，合為包括之一
    行為予以評價，較為合理，則屬接續犯，而為包括之一罪，
    最高法院86年臺上3295判例可參。可知，接續犯之成立除需
    數行為同時、同地或密切接近時地實施，且須侵害同一法益
    ，始足當之，若數行為於密切時地進行，然所侵害者並非同
    一法益，終究無從構成所謂接續犯，而仍應論以連續犯，甚
    為明確。而傷害罪，乃屬侵害個人法益犯罪，是傷害不同人
    之身體，自屬侵害不同法益持有者之身體法益，被告癸○○
    後於上開地點屋外所為對於告訴人己○○之傷害行為、及傷
    害告訴人丁○○之犯行，前後時間緊接，所觸犯均為構成要
    件相同之罪，且侵害法益不同，自屬連續犯，而應論以連續
    傷害罪，並加重其刑。爰審酌被告3人素行、犯罪動機、手
    段，及告訴人所受傷勢，及被告3人均表明願意和解，然與
    告訴人所同意達成和解金額差距非微以致於無法達成和解等
    一切情狀，分別量處如主文所示之刑，並諭知易科罰金之折
    算標準，以玆警懲。
據上論斷，應依刑事訴訟法第299條第1項前段，刑法第28條、第
56條、第277條第1項、第41條第1項前段、罰金罰鍰提高標準條
例第1條前段、第2條，判決如主文。
本案經檢察官庚○○到庭執行職務
中    華    民    國    95    年    4     月    21    日
                  刑事第一庭   審判長法  官  李勝琛
                                     法  官  詹慶堂
                                     法  官  呂煜仁
以上正本證明與原本無異。
如不服本判決，應於判決送達後10日內向本院提出上訴狀（須附
繕本）。
「切勿逕送上級法院」
                                     書記官  王希文
中    華    民    國    95    年    4     月    21    日
附錄：
中華民國刑法第277條
(普通傷害罪)
傷害人之身體或健康者，處三年以下有期徒刑、拘役或一千元以
下罰金。
犯前項之罪因而致人於死者，處無期徒刑或七年以上有期徒刑；
致重傷者，處三年以上十年以下有期徒刑。


司法院資訊處製作；財團法人民間司法改革基金會備份。
